臺灣臺南地方法院民事裁定
111年度消債更字第200號
聲  請  人
即債 務 人  穆國峯    住○○市○○區○○○街00巷00號六                         樓之0


上列債務人聲請消費者債務清理更生事件，本院裁定如下：
    主  文
債務人穆國峯自民國111年8月29日下午5時起開始更生程序，並
命司法事務官進行本件更生程序。
    理  由
一、按債務人不能清償債務或有不能清償之虞者，得依本條例所
    定更生程序，清理其債務；債務人無擔保或無優先權之本金
    及利息債務總額未逾新臺幣（下同）1,200萬元者，於法院
    裁定開始清算程序或宣告破產前，得向法院聲請更生；債務
    人對於金融機構負債務者，在聲請更生或清算前，應向最大
    債權金融機構請求協商債務清償方案，或向其住、居所地之
    法院或鄉、鎮、市、區調解委員會聲請債務清理之調解；法
    院開始更生程序之裁定，應載明其年、月、日、時，並即時
    發生效力；法院裁定開始更生或清算程序後，得命司法事務
    官進行更生或清算程序。消費者債務清理條例（下稱消債條
    例）第3條、第16條第1項前段、第42條第1項、第45條第1項
    、第151條第1項分別定有明文。
二、聲請意旨以：聲請人即債務人因理財不慎，長期入不敷出，
    累計積欠債務總額達1,117,254元，為清理債務，於民國111
    年4月14日以書面向本院聲請債務清理前置調解，最大債權
    金融機構國泰世華商業銀行股份有限公司(下稱國泰世華銀
    行)於調解時雖提供分36期、零利率、每月清償5,000元之還
    款方案，但債務人於110年4月甫出獄，現任職於傑興企業社
    擔任隨車送貨助理，每月薪資約2萬元，扣除個人每月必要
    生活費17,076元及父親扶養費2,000元後，餘額不足以支付
    前置調解還款方案，以致調解不成立。債務人係一般消費者
    ，未從事營業，且未經法院裁定開始清算程序或宣告破產。
    爰依消債條例之規定，自調解不成立之日起20日內，提出本
    件更生之聲請等語。
三、經查：
　㈠債務人為一般消費者，5年內未從事營業活動，據最大債權金
    融機構國泰世華銀行於111年5月23日調解期日向本院陳報，
    債務人積欠國泰世華銀行、玉山商業銀行股份有限公司現金
    卡債務總額338,176元(含本金82,426元，利息230,189元、
    違約金25,061元及其他費用500元)，並提供「分36期、年利
    率0％、月付5,000元」之還款方案，惟債務人表示無力負擔
    ，調解因而不成立等情，業據債務人提出債權人清冊、債務
    人清冊、財團法人金融聯合徵信中心查詢當事人綜合信用報
    告回覆書為證(見本院卷第21、51-97、203-209頁)，且有國
    泰世華銀行提供之前置調解債權明細表在卷可稽(見調解卷)
    ，復經本院依職權調取本院111年度南司消債調字第218號卷
    宗核閱無訛；另據中華電信股份有限公司陳報：債務人尚欠
    電信費4,555元；良京實業股份有限公司陳報：債務人截至1
    11年5月23日止，尚積欠現金卡債務123,361元(含本金35,10
    2元、利息87,259元、訴訟費用1,000元)；元大國際資產管
    理股份有限公司陳報：債務人截至111年6月28日止，尚積欠
    現金卡債務64,370元(含本金22,322元、利息42,048元)；和
    潤企業股份有限公司陳報：債務人積欠保證債務，經其先行
    就擔保物(車輛)拍賣後，截至111年6月30日止，尚欠235,64
    5元(含本金136,881元、利息98,764元)；滙誠第一資產管理
    股份有限公司陳報：債務人截至111年6月23日止，尚積欠69
    4,532元(含原債權人日盛銀行信用貸款679,419元及原債權
    人台灣大哥大股份有限公司電信費15,113元)，有中華電信
    股份有限公司111年5月16日陳報狀暨欠費清單、良京實業股
    份有限公司111年5月17日陳報狀暨債權計算書附於調解卷宗
    可稽(見調解卷)，及元大國際資產管理股份有限公司111年7
    月1日陳報狀暨債權計算書、和潤企業股份有限公司111年7
    月4日陳報狀暨債權計算書、滙誠第一資產管理股份有限公
    司111年8月4日陳報狀暨債權計算書在卷可按(見本院卷第16
    3-185、221-243頁)，是債務人債務人為一般消費者，現積
    欠無擔保或無優先權之本金及利息債務總額未逾1,200萬元
    ，其於提起本件更生聲請前，已踐行前置調解程序而調解不
    成立之事實，堪可認定。
　㈡債務人主張其於110年4月間出獄，現任職於傑興企業社擔任
    隨車送貨助理，每月收入約2萬元，已據其提出傑興企業社
    出具之110年8月至111年5月間薪資袋為證(見本院卷第195-2
    01頁)。查債務人出生於00年0月00日(見本院卷第33頁債務
    人戶籍謄本)，現年44歲，於101年因刑事犯罪入監服刑至11
    0年4月7日假釋出監，現無投保勞保，健保投保單位為臺南
    市永康區公所，此有本院依職權所調取債務人勞健保投保資
    料及臺灣高等法院被告前案紀錄表可參(見本院卷第105-125
    、137-139頁)。債務人主張其從事隨車助理工作，每月薪資
    2萬元，雖較勞動部公布之111年度最低基本工資每月25,250
    元為低，但於我國社會現況，其所言不違常理，應認為真實
    可採。又債務人名下財產除有機車1輛外，別無其他財產，
    財產總額為0元，亦未領有任何政府核發之津貼或補助，此
    有債務人提出之機車行車執照及全國財產稅總歸戶財產查詢
    清單在卷可按(見本院卷第41、99頁)，且有本院依職權所調
    閱之債務人108年度至110年稅務電子閘門財產所得調件明細
    表附卷可稽(見本院卷第129-132、213-214頁)，復有臺南市
    政府111年8月16日府社助字第1111060853號函在卷可參(見
    本院卷第249頁)。基此，債務人目前償債能力應以其自陳每
    月薪資收入2萬元為據。
　㈢按債務人必要生活費用，以最近一年衛生福利部或直轄市政
    府所公告當地區每人每月最低生活費1.2倍定之，消債條例
    第64條之2第1項定有明文。債務人聲請更生或清算時所提財
    產及收入狀況說明書，其表明每月必要支出之數額，與消債
    條例第64條之2第1項、第2項規定之認定標準相符者，毋庸
    記載原因、種類及提出證明文件，亦為消債條例施行細則第
    21之1條第3項所明定。是以債務人戶籍地(見本院卷第33頁
    債務人戶籍謄本)之臺南市政府公告111年度每人每月最低生
    活費14,230元之1.2倍計算，債務人每月必要生活費用即應
    以17,076元(計算式：14,230元×1.2倍＝17,076元)為認定基
    準，債務人陳報其個人每月必要生活費用17,076元(見本院
    卷第21頁)，雖未提出證明文件，但未逾上開生活費標準，
    依上開說明，應為可採。
　㈣再按受扶養者之必要生活費用，準用第1項規定計算基準數額
    ，並依債務人依法應負擔扶養義務之比例認定之，消債條例
    第64條之2第2項定有明文。查，債務人之父穆智惠於46年1
    月1日出生，此有債務人提出之戶籍謄本在卷可參(見本院卷
    第35頁)，現年已滿65歲，已逾勞動基準法規定之強制退休
    年齡65歲，其108年度及109年度均未申報任何所得，名下亦
    無任何財產，此觀穆智惠108年度至110年度稅務電子閘門財
    產所得調件明細表即明(見本院卷第133-136、215頁)，是依
    穆智惠之財產狀況判斷，應認其有不能維持生活而有受其子
    女扶養之權利及必要，且其生活費標準，應以前開臺南市政
    府公告之111年度臺南市每人每月最低生活費用14,230元之1
    .2倍即17,076元為限。而穆智惠之扶養義務人有2人，有債
    務人提出之親屬系統表可憑(見本院卷第211頁)，其每月領
    有國民年金1,178元及身心障礙者生活補助費5,065元，業據
    債務人提出穆智惠永康區農會存摺封面暨內頁影本為證(見
    本院卷第193頁)，並有前揭臺南市政府函可稽(見本院卷第2
    49頁)，則穆智惠每月基本生活費用，於扣除前揭年金及津
    貼後，以扶養義務人數2人計算，債務人每月負擔穆智惠之
    扶養費應以5,417元【計算式：(17,076元－1,178元－5,065元
    )÷2人≒5,417元，元以下4捨5入，下同)為上限。債務人主張
    其每月支出父親穆智惠扶養費2,000元(見本院卷第21頁)，
    未逾上開計算之總額，核屬適當，自應納入其支出之範圍內
    。
　㈤債權人良京實業股份有限公司於前置調解程序具狀陳報可比
    照債務人與最大債權金融機構成立前置調解內容辦理，即債
    務人每期應清償3,427元(計算式：123,361元÷36期≒3,427元
    )；債權人和潤企業股份有限公司於前置調解程序則具狀陳
    報能提供債務人分60期、每期繳納4,000元、總金額24萬元
    之清償方案；債權人滙誠第一資產管理股份有限公司於111
    年8月4日向本院陳報願以694,532元比照最大債權一航分期
    期數之優惠，即債務人每期應清償19,293元(計算式：694,5
    32元÷36期≒19,293元)；再加計最大債權金融機構國泰世華
    銀行於前置調解期日就無擔保債務所提供之分期還款方案為
    每月5,000元，債務人每期（月）至少應清償31,720元【計
    算式：良京實業股份有限公司3,427元＋和潤企業股份有限公
    司4,000元＋滙誠第一資產管理股份有限公司19,293元＋金融
    機構無擔保債務5,000元＝31,720元】。以債務人目前每月收
    入2萬元，扣除其個人每月生活必要支出17,076元及父親穆
    智惠扶養費2,000元後，僅餘924元(計算式：20,000元－17,0
    76元－2,000元＝924元)，顯不足負擔上開分期清償數額，堪
    認債務人之經濟狀況，確已達不能清償債務之虞程度，而有
    更生之原因，及藉助更生制度調整其與債權人間之權利義務
    關係而重建其經濟生活之必要。
四、綜上所述，依債務人之收入財產及必要生活支出之情形，已
    達不能清償債務之程度；債務人係一般消費者，未曾從事營
    業，其無擔保或無優先權之本金及利息債務總額未逾1,200
    萬元，亦曾踐行前置調解程序而調解不成立，復未經法院裁
    定開始清算程序或宣告破產，又無消債條例第6條第3項、第
    8條或第46條各款所定應駁回更生聲請之事由存在，債務人
    聲請本件更生，應予准許，爰裁定如主文所示。　　
中　　華　　民　　國　　111 　年　　8 　　月　　29　　日
                  消債法庭法  官　張桂美
以上正本係照原本作成。　　　　　　　　　
本裁定不得抗告。
本裁定已於111年8月29日下午5時公告。　　　　　　　　　
中　　華　　民　　國　　111 　年　　8 　　月　　29　　日
                                  書記官  林彥丞